臺灣新竹地方法院民事裁定　　　　　 100年度消債更字第18號
　　聲　請　人　吳瀅玉
　　　　即
　　債　務　人
上列當事人因消費者債務清理事件，聲請更生，本院裁定如下：
    主  文
債務人吳瀅玉自中華民國一百年十二月二十二日下午四時起開始
更生程序。
命司法事務官進行本件更生程序。
    理  由
一、按債務人與金融機構協商成立者，不得聲請更生或清算，但
    因不可歸責於己之事由，致履行顯有重大困難者，不在此限
    。本條例施行前，債務人依金融主管機關協調成立之中華民
    國銀行公會會員辦理消費金融案件無擔保債務協商機制與金
    融機構成立之協商，準用前項之規定，消費者債務清理條例
    （下稱消債條例）第151 條第5 項、第6 項分別定有明文。
    次按，債務人不能清償債務或有不能清償之虞，且無擔保或
    無優先權之債務總額未逾1,200 萬元者，於法院裁定開始清
    算程序或宣告破產前，得向法院聲請更生，觀諸消債條例第
    3 條、第42條第1 項規定自明。又法院開始更生程序之裁定
    ，應載明其年、月、日、時，並即時發生效力。法院開始更
    生或清算程序後，得命司法事務官進行更生或清算程序，必
    要時得選任律師、會計師或其他適當之自然人或法人一人為
    監督人或管理人，復為同條例第45條第1 項、第16條所明定
    。
二、本件聲請意旨略以：聲請人於民國（下同）90年間因在朋友
    鼓吹之下投資直銷生意，並聽信朋友只要不斷找下線投資，
    很快就能賺回本錢，聲請人因而開始陸續向銀行信用貸款、
    現金卡、信用卡，作為投資直銷基金，並購買許多產品、積
    極找尋下線及推銷產品，無奈推銷半年多，找到下線沒幾位
    ，所投資的錢及產品全化為烏有，致聲請人之債務越滾越大
    ，嗣後聲請人於98年6 月間，依消債條例第151 條之規定以
    書面向最大債權金融機構國泰世華商業銀行股份有限公司（
    下稱國泰世華銀行）請求共同協商債務清償方案並成立協商
    ，約定自98年6 月起，分120 期，利率3%每月還款新臺幣（
    下同）4,610 元，並依各債權銀行債權金額比例清償各項債
    務，至全部清償。又聲請人於協商當時，任職於日玖人事管
    理顧問有限公司，每月薪資為26,390元，扣除聲請人每月伙
    食費6,000 元、交通費800 元、行動電話600 元、房租5,00
    0 元、瓦斯費524 元、水費155 元、電費793 元、醫療費15
    0 元、日常用品300 元、扶養費3,000 元，共計17,322元，
    剩餘薪資為9,068 元，再扣除上開協商還款方案之金額，尚
    剩4,485 元，顯為足夠。詎聲請人於履行還款期間，因聲請
    人尚有一筆兆豐產物保險股份有限公司（原中央信託局）之
    債權，於100 年3 月間對聲請人之薪資逕行強制執行，致聲
    請人薪資驟減為17,073元，且加上聲請人於100 年2 月間因
    頸挫傷、骨盆挫傷、胸壁挫傷而住院開刀，多次進出醫院，
    並向當時任職公司即隆達電子股份有限公司（下稱隆達公司
    ）請假，嗣後又因聲請人之祖母往生，導致當時任職公司即
    隆達公司無法讓聲請人辦理留職停薪，故聲請人於100 年5
    月間選擇放棄上開前置協商清償方案，並於100 年7 月間辦
    理離職，現則為臨時工，每月薪資約21,000元。另聲請人尚
    積欠友人80萬元及聲請人前積欠台新銀行之部分債權由明台
    產物保險股份有限公司（下稱明台保險公司）理賠後之三十
    餘萬元債務，故無法清償各家銀行之欠債，實有不可歸責於
    己致履行顯有重大困難之事由。爰依法聲請更生等語。
三、經查，聲請人所主張之上開事實，業據提出財產及收入狀況
    說明書、債權人清冊、財團法人金融聯合徵信中心當事人綜
    合信用報告、戶籍謄本、財政部臺北市國稅局97及98年度綜
    合所得稅各類所得資料清單、99年度綜合所得稅結算申報試
    算稅額通知書、財政部臺北市國稅局財產歸屬資料清單、勞
    工保險被保險人投保資料表、診斷證明書、醫療費用收據、
    看護收據、薪資單、第一銀行綜合管理帳戶存摺、本院100
    年3 月10日新院燉100 司執聖字第5845號執行命令、房屋租
    賃契約書、祖母死亡證明書、公墓收據、清寒證明書、借據
    、本票、離職證明書等為證，核閱屬實。
四、次查聲請人於98年6 月間與最大債權銀行國泰世華銀行達成
    協商時，其98年度收入總額約316,690 元，平均每月所得為
    26,391元，以之支付聲請人所陳每月生活支出及履行協商金
    額每月4,610 元，固足堪支應。惟聲請人自100 年3 月起每
    月薪資為債權人兆豐產物保險股份有限公司聲請本院強制執
    行三分之一即9,400 元，則其100 年3 月實領薪資為17,073
    元，4 月則為21,146元，5 月為11,296元，6 月連同獎金為
    17,146元，此有薪資單、薪資歷史檔明細附卷可憑，而聲請
    人因車禍自100 年2 月12日起至100 年6 月29日請公傷假共
    530 小時，有隆達公司100 年9 月26日(100)隆達( 政) 字
    第100011號函足按，則其薪資有所減少，即非聲請人於協商
    時所得預期，且亦非可歸責於聲請人之事由所致。而以聲請
    人100 年5 月之收入觀之，扣除房租5,000 元、交通費482
    元（依聲請人所提發票，3 月為314 元，4 月為650 元，平
    均為482 元）、電話費600 元、瓦斯費、水費、電費合計49
    1 元（依房屋租賃契約，聲請人就前述三項費用僅需負擔三
    分之一，故瓦斯費524 元+ 水費155 元+ 電費793 元＝1472
    元，除以3 ，故為491 元，小數點以下四捨五入）、醫療費
    150 元、日常用品300 元，僅餘4,283 元（聲請人依法尚無
    負擔扶養其祖母吳鄧菜之義務，故扶養費3,000 元應不予列
    計），尚不包含所需伙食費6,000 元，更遑論履行協商還款
    之金額。縱依聲請人6 月份之收入計算，再扣除伙食費及協
    商金額，雖約略足夠，然聲請人祖母吳鄧菜於該月去世，另
    有收埋費用27,000元之支出，此有死亡證明書、嘉義縣溪口
    鄉公所規費收入繳納通知聯可稽，聲請人為吳鄧菜之直系血
    親卑親屬，處理喪葬事宜乃人倫之常，且此亦非聲請人可得
    預期之事項，則聲請人主張其因非可歸責己之事由致不能清
    償而毀諾，尚非無據。
五、復查聲請人現每月收入約21,000元，業據其敘明在卷，則以
    聲請人每月尚須扣薪三分之一，僅餘14,000元可資使用，扣
    除每月所需必要生活支出，僅剩977 元，顯無力負擔協商還
    款金額，更何況聲請人尚有債權人祝一馨之80萬元欠款及明
    台保險公司313,443 元之債款未予清償等節，業據證人祝一
    馨到院陳明，及明台產物保險股份有限公司之陳報狀足參，
    是聲請人顯有不能清償之情。
六、綜上，聲請人因不能清償而毀諾，自可認其確有不可歸責於
    己之事由，致履行顯有重大困難等情屬實，且其就所負債務
    亦有不能清償之情事。此外，復查無聲請人有消債條例第6
    條第3 項、第8 條或第46條各款所定駁回更生聲請之事由存
    在，則聲請人聲請更生，於法有據，爰裁定如主文第1 項所
    示。又本件聲請人業經裁定開始更生程序，並裁定命司法事
    務官進行本件更生程序，爰裁定如主文第2 項所示。
七、依首揭法條裁定如主文。
中    華    民    國   100    年    12    月    22    日
                      民事第二庭    法  官  盧玉潤
以上正本係照原本作成。
本件不得抗告。
本裁定已於一百年十二月二十二日十六時公告。
                                    書記官  謝國聖
中    華    民    國   100    年    12    月    22    日